【裁判字號】    91,交簡上,30
【裁判日期】    921128
【裁判案由】    過失傷害
【裁判全文】
臺灣苗栗地方法院刑事判決                        九十一年度交簡上字第三０號
    上  訴  人
    即  公訴人  臺灣苗栗地方法院檢察署檢察官
    被      告  甲○○
右列上訴人因被告過失傷害案件，不服本院苗栗簡易庭於中華民國九十一年七月三十
一日所為之九十年度苗交簡字第八四九號第一審判決（聲請案號：臺灣苗栗地方法院
檢察署九十年度偵字第二六八八號），提起上訴本院管轄之第二審合議庭判決如左：
    主      文
原判決撤銷。
甲○○因過失傷害人致重傷，處有期徒刑陸月，如易科罰金，以參佰元折算壹日。
    事      實
一、甲○○於民國八十九年十月三十日晚上十時十分許，駕駛車號ＭＦ｜七六二九號
    自用小客車，沿苗栗縣頭份鎮○○路（屬雙向四車道，聲請書誤為雙向二車道，
    應予以更正）由北往南方向行駛，欲變換車道右轉該路段一七二七號旁「南海休
    息站」前之巷道時，應注意汽車在雙向四車道行駛，並在快慢車道間變換車道時
    ，應注意安全距離，而依當時天候雖陰，然夜間有照明，路面乾燥無缺陷，亦無
    障礙物，視距良好等情況，並能注意，竟疏未注意及此，適有林柊存（由本院另
    案審理中）騎乘車號ＨＨＲ｜六八三號重機車搭載乙○○沿同方向行駛至該處，
    亦疏於注意車前狀況，並隨時採取必要之安全措施，而貿然直行，林柊存所騎乘
    之上開機車因而與甲○○所駕駛之上開自用小客車發生碰撞，致上開機車倒地，
    林柊存因而受有骨盆裂傷、下額裂傷及臉部擦傷等傷害（林柊存受傷部分，未據
    告訴），乙○○則受有顱腦損傷併腦挫傷及急性硬腦膜下血腫及顱內出血左側、
    右側顱骨粉碎性骨折併延遲性硬腦外血腫等傷害，嗣經送醫治療，目前仍受有顱
    骨受損、器質性精神病及癲癇發作等於身體或建康有相當難治之重傷害。甲○○
    於車禍發生後，隨即報警處理，並於其犯罪被發覺前，向前往現場處理之員警自
    首而接受裁判。
二、案經乙○○訴由苗栗縣警察局頭份分局報請臺灣苗栗地方法院檢察署檢察官偵查
    起訴。
    理      由
一、訊據被告甲○○對於其因右揭過失犯行，致告訴人乙○○受有傷害之事實固坦白
    不諱，惟矢口否認伊涉有過失致重傷害犯行，並辯稱：有人看到告訴人曾去黃昏
    市○○街，告訴人之傷勢沒有像告訴人提出之診斷書那麼嚴重，伊僅涉有過失輕
    傷害犯行云云。查被告涉有右揭過失犯行，核與被害人乙○○指述之情節相符，
    並有被害人乙○○之財團法人為恭紀念醫院（下簡稱為恭醫院）診斷證明書、國
    立台灣大學醫學院附設醫院（下簡稱台大醫院）診斷證明書、台大醫院九十一年
    十一月十三日（九十一年）校附醫秘字第九一００二０七八六五號函、道路交通
    事故調查報告表各一份及案發時現場照片八幀等在卷可稽。按汽車在雙向四車道
    行駛，並在快慢車道間變換車道時，應注意安全距離，道路交通安全規則第九十
    八條第一項第六款定有明文，被告駕車自應注意上述道路交通安全規定。而依附
    卷之道路交通事故調查報告表所載，本件車禍發生當時，天候雖陰，然夜間有照
    明，路面乾燥無缺陷，亦無障礙物，視距良好等情況，有前開道路交通事故調查
    報告表在卷可稽，被告當時並無不能注意之情事，詎其應注意，並能注意，而不
    注意，於快慢車道間變換車道時，未注意安全距離，其對車禍之發生顯有過失，
    又被害人乙○○係因本件之車禍受有顱腦損傷併腦挫傷及急性硬腦膜下血腫及顱
    內出血左側、右側顱骨粉碎性骨折併延遲性硬腦外血腫等傷害，嗣經送醫治療，
    目前仍受有顱骨受損、器質性精神病及癲癇發作等於身體或建康有相當難治之重
    傷害，是告訴人所受之重傷害與被告之過失行為間，其因果關係至為明確。且本
    件經送臺灣省竹苗區行車事故鑑定委員會鑑定結果，亦認定林柊存駕駛重機車未
    注意車前狀況為肇事主因，被告駕駛自小客車在快慢車道變換車道時未注意安全
    距離為肇事次因，有該委員會之鑑定意見書附卷可證。是本件事證明確，被告過
    失犯行，應堪認定。至臺灣省竹苗區行車事故鑑定委員會鑑定意見書之法規依據
    ，雖列明係依據道路交通管理處罰條例第十六條第二款（未列項次）有關汽車之
    燈光、雨刮、喇叭、照後鏡、排氣管、消音器或其他設備不全，或擅自增、減、
    變更原有規格之設備，或損壞不予修復者之處罰規定，及道路交通安全規則第九
    十四條第二項有關前車如須減速暫停，駕駛人應預先顯示燈光或手勢告知後車，
    後車駕駛人應隨時注意前車之行動，及同規則第九十七條第五款有關汽車在雙向
    二車道行駛時，在快慢車道間變換車道時，應讓直行車先行，並注意安全距離等
    之規定，惟查，其就鑑定意見之佐證資料已列明係依據被告甲○○及另案被告林
    柊存之應訊筆錄、現場圖及照片判斷，故本院認其所列明之法規依據顯係誤列，
    併此敘明。又本件車禍雖經本院於另案林柊存過失傷害案件，送請臺灣省車輛行
    車事故覆議鑑定委員會覆議結果，認為：「一、甲○○於夜間駕駛自小客車，右
    轉未讓右側直行車先行，為肇事主因。二、林柊存於夜間駕駛重機車，未注意車
    前狀況，為肇事次因。」，有該委員會九十一年五月三十一日府覆議字第九一０
    六四七號函附覆議意見書乙份在卷足參。惟查，本案林柊存於偵訊時已供述：「
    至南海休息站對面之巷口時，該部自小客車（即被告所駕駛之車輛）慢慢的向慢
    車道行駛，我當時以為對方是在閃避其他車輛，所以我也一直往內側路邊閃避，
    後來該部車突然右轉入巷子內，我急忙將車頭左轉，但是還是撞上對方自小客車
    右後側」，參以案發時被告所駕駛之ＭＦ｜七六二九號自用小客車之受損部位為
    右後車尾接近保險桿之處等情，足證被告於偵訊時所供：「（我車子）車身已完
    全右轉進入巷道內，突然聽到「碰」一聲，發現有一部機車撞到我右後車輪上方
    之車身」之詞尚堪採信，則本件被告既已將車子大部分車身均轉入巷內後，另案
    被告林柊存始駕車從後追撞，即無該覆議意見書所述：「一、甲○○於夜間駕駛
    自小客車，右轉未讓右側直行車先行，為肇事主因。」之情形，故該臺灣省車輛
    行車事故覆議委員會之覆議意見，本院未予全部採納參酌，附此敘明。
二、查告訴人於案發時因本件車禍而受有顱腦損傷併腦挫傷及急性硬腦膜下血腫及顱
    內出血左側、右側顱骨粉碎性骨折併延遲性硬腦外血腫等傷害，固有為恭醫院診
    斷證明書一紙在卷可稽，惟經送醫治療後，目前仍受有顱骨受損、器質性精神病
    及癲癇發作等於身體或建康有相當難治之重傷害等情，亦有台大醫院診斷證明書
    、台大醫院九十一年十一月十三日（九十一年）校附醫秘字第九一００二０七八
    六五號函在卷可參，是核被告甲○○所為，係犯刑法第二百八十四條第一項後段
    之過失致重傷害罪（公訴人原起訴意旨認係犯刑法第二百八十四條第一項前段之
    過失傷害罪，嗣於本院審理中經檢察官當庭更正起訴法條）。又被告於肇車後，
    於警員到場處理事故時，向警員自首坦承肇事，業經現場處理警員林國到庭證
    述無訛，被告既對於未發覺之罪自首而受裁判，自應刑法第六十二條前段之規定
    減輕其刑。本案原判決以被告罪證明確，予以論罪科刑，固非無見，惟查原判決
    認定告訴人係受有過失輕傷害，既有如上未合之處，上訴人上訴意旨據以指摘原
    判決不當，為有理由，自應由本院合議庭撤銷改判。爰審酌被告未有犯罪前科，
    有台灣高等法院被告全國前案紀錄表一紙在卷可憑，顯見其素行良好，及被告對
    本件車禍之發生，所負為次要之肇事責任，惟自車禍發生後迄今，仍未能與告訴
    人成立民事和解，被害人傷勢甚為嚴重，及被告犯後能自白其有過失及本件迄今
    未能與告訴人達成民事和解，係因告訴人主張應賠償之金額為新台幣（下同）一
    千二百萬元與告訴人願賠償之一百五十萬元，二者相差懸殊，足徵被告尚非完全
    無和解誠意等一切情狀，量處如主文所示之刑，並諭知易科罰金之折算標準，以
    示懲儆。
據上論斷，應依刑事訴訟法第四百五十五條之一第一項、第三項、第三百六十九條第
一項前段、第三百六十四條、第二百九十九條第一項前段，刑法第二百八十四條第一
項後段、第六十二條前段、第四十一條第一項前段，罰金罰鍰提高標準條例第一條前
段、第二條，判決如主文。
本案經檢察官吳義聰到庭執行職務。
中      華      民      國    九十二    年      十一    月    二十八    日
                                     臺灣苗栗地方法院刑事第二庭
                                         審判長法  官  郭  千  黛
                                               法  官  楊  台  清
                                               法  官  吳  炳  桂
右正本證明與原本無異。
本件不得上訴。
                                               書記官  張  文  玲
中      華      民      國    九十二    年     十一     月    二十八    日
附錄本判決論罪科刑法條全文：
刑法第二百八十四條第一項：
因過失傷害人者，處六月以下有期徒刑、拘役或五百元以下罰金，致重傷者，處一年
以下有期徒刑、拘役或五百元以下罰金。


司法院資訊處製作；財團法人民間司法改革基金會備份。
